臺灣臺中地方法院刑事裁定　　　　　　 100年度聲字第2729號
聲明異議人　廖敬昕
即　受刑人
上列聲明異議人即受刑人因侵占等案件，對於臺灣臺中地方法院
檢察署檢察官執行之指揮（100年度執字第6843號）聲明異議，
本院裁定如下：
    主  文
聲明異議駁回。
    理  由
一、聲明異議意旨略以：聲明異議人即受刑人因犯侵占等罪，經
    臺灣高等法院臺中分院以100年度上易字第405號判決判處應
    執行有期徒刑1年1月，如易科罰金，以新臺幣1000元折算 1
    日確定，並經臺灣臺中地方法院檢察署以100年度執字第684
    3號通知受刑人於民國100年 6月28日到案執行，聲明異議人
    於執行當天準備易科罰金之款項提早報到，並向檢察官陳明
    聲明異議人為獨子，父母均高齡82歲，患有糖尿病、精神重
    度障礙，裝有心導管等情，希望能准予易科罰金，然該署非
    但不准，更駁回聲明異議人請求給與數日先行返家安頓好父
    母日常生活起居之請求，該署檢察官有濫權之情事，爰依刑
    事訴訟法第 484條規定聲明異議，請將原檢察官之處分撤銷
    ，臺灣台中地方法院檢察署 100年度執字第6843號准予易科
    罰金等語。
二、按受刑人或其法定代理人或配偶，以檢察官執行之指揮為不
    當者，得向諭知該裁判之法院聲明異議；法院應就疑義或異
    議之聲明裁定之，刑事訴訟法第484 條、第486 條分別定有
    明文。次按「犯最重本刑為5 年以下有期徒刑以下之刑之罪
    ，而受6個月以下有期徒刑或拘役之宣告者，得以新臺幣1千
    元、2千元或3千元折算 1日，易科罰金。但確因不執行所宣
    告之刑，難收矯正之效，或難以維持法秩序者，不在此限。
    」刑法第41條第 1項定有明文。準此，有期徒刑或拘役得易
    科罰金之案件，法院所諭知者，僅係易科罰金時之折算標準
    而已，至於是否准予易科罰金，仍賦予執行檢察官視個案具
    體情形，依前開法律規定而為裁量，亦即執行檢察官得考量
    受刑人之一切主、客觀條件，審酌其如不接受有期徒刑或拘
    役之執行，是否難達科刑之目的、收矯正之成效或維持法秩
    序等，以作為其裁量是否准予易科罰金之憑據，非謂受刑人
    受如易科罰金之宣告時，執行檢察官即必然應准予易科罰金
    。且上開法條所稱「難收矯正之效」及「難以維持法秩序」
    ，均屬不確定法律概念，此乃立法者賦予執行者能依具體個
    案，考量犯罪所造成法秩序等公益之危害大小、施以自由刑
    ，避免受刑人再犯之效果高低等因素，據以審酌得否准予易
    科罰金，亦即執行者所為關於自由刑一般預防（維持法秩序
    ）與特別預防（有效矯治受刑人使其回歸社會）目的之衡平
    裁量，非謂僅因受刑人個人家庭、生活處遇值得同情即應予
    以准許；且法律賦予執行檢察官此項裁量權，僅在發生違法
    裁量或有裁量瑕疵時，法院始有介入審查之必要（最高法院
    97年臺抗字第576號、98年臺抗字第102號裁定參照），倘執
    行檢察官於執行處分時，已具體說明不准易科罰金之理由，
    且未有逾越法律授權、專斷等濫用權力之情事，自不得遽謂
    執行檢察官之執行指揮為不當。
三、經查：
  (一)受刑人廖敬昕因違反律師法、侵占等案件，經本院以99年度
    易字第2065號判決各判處有期徒刑 4月、6月、6月，如易科
    罰金，均以1000元折算1日，應執行有期徒刑 1年1月，如易
    科罰金，以1000元折算 1日，受刑人不服提起上訴後，經臺
    灣高等法院臺中分院以100年度上易字第405號判決駁回其上
    訴而確定。嗣臺灣臺中地方法院檢察署檢察官執行時，審酌
    「受刑人前有詐欺、偽造文書前科，現並因著作權法案緩刑
    中，猶再犯本案，顯不知戒惕，且其非僅擾亂司法秩序，本
    案被害人復多達11人，再法院宣告應執行有期徒刑1年1月，
    非屬短期刑，爰認如不執行所宣告之刑，難收矯正之效，亦
    難維法秩序」等理由，因而依刑法第41條第 1項但書規定，
    以命令不准受刑人易科罰金等情，業經本院調閱臺灣臺中地
    方法院檢察署 100年度執字第6843號刑事執行卷宗確認無訛
    ，並有臺灣高等法院被告前案紀錄表、臺灣臺中地方法院檢
    察署100年6月28日100年度執字第6843號點名單、100年6 月
    28日訊問筆錄、臺灣臺中地方法院檢察署檢察官 100年執準
    字第6843號執行指揮書各影本各 1件在卷可按。本件執行檢
    察官於指揮命令中已具體敘明其本諸職權不准受刑人易科罰
    金之理由，核與刑法第41條第 1項之規定無違，執行檢察官
    既依受刑人前案紀錄、犯罪情狀，認如不使入監執行難以收
    矯治之效，乃本其法律所賦與指揮刑罰執行職權之行使，對
    具體個案所為之判斷，尚難謂有何逾越法律授權、專斷等濫
    用權力之情事，此外復查無檢察官上開裁量權之行使有何瑕
    疵之情事，實難謂其執行之指揮為不當。
  (二)至聲明異議意旨所稱聲明異議人為獨子，父母均高齡82歲，
    患有糖尿病、精神重度障礙，裝有心導管等情，縱認屬實，
    ，尚與刑法第41條第1項但書所規定應考量受刑人是否有「
    易科罰金，難收矯正之效或難以維持法秩序者」等情無涉，
    換言之，該情並非檢察官審酌得否易科罰金所必然應考量之
    因素。且犯罪人之處罰，其法律制裁效果之審酌衡量應優先
    於受刑人個人家庭因素之考量，是受刑人上開家庭原因，本
    不影響執行檢察官上開指揮執行之認定，聲明人執此爭辯，
    尚屬無據。又聲明異議人雖以執行檢察官駁回其請求給與數
    日先行返家安頓好父母之請求，係屬濫權云云，姑不論受刑
    人於案件確定後，接獲執行通知之傳票時，應即知悉已將入
    監執行，如確有照顧年邁父母，本應事先安頓，豈能據此作
    為延緩執行之理由，況觀諸上開100年6月28日訊問筆錄，執
    行檢察官於是日尚詢問聲明異議人其家中是否需社會局協助
    等語，顯已慮及此一問題，亦難認有何濫權執行之舉。
  (三)本件綜觀全卷及審酌上情，認本件執行檢察官於指揮執行時
    ，已充分審查、考量受刑人應入監執行，以收其矯正之效，
    俾維持法秩序等節後，始不予准許易科罰金，此一不准易科
    罰金之指揮執行命令，當無違反平等原則及比例原則，且屬
    法律授權檢察官所行使之合義務性裁量，並符外部界限及內
    部界限之拘束，乃本其法律所賦與指揮刑罰執行職權之行使
    ，對具體個案所為之判斷，自難謂有何逾越法律授權或專斷
    等濫用權力之情事。此外，復查無檢察官上開裁量權之行使
    有何瑕疵之情事，聲明人徒執前詞聲明異議，指摘檢察官執
    行指揮不當，並無理由，應予駁回。
據上論斷，應依刑事訴訟法第486條，裁定如主文。
中    華    民    國    100    年    9     月    9    日
                  刑事第十五庭  法  官  林美玲
上正本證明與原本無異。
如不服本裁定，應於送達後五日內，向本院提出抗告狀。
                                書記官  黃珮華
中    華    民    國    100    年    9     月    9    日